臺灣高等法院民事裁定　　　　　　　　　 96年度抗字第628號
抗　告　人　鄧新傳即金谷豐碾米廠
上列抗告人與相對人陳美紅即力橋食品行間停止執行事件，對於
台灣新竹地方法院中華民國96年3月20日所為裁定 (96年度聲字
第347號)提起抗告，本院裁定如下：
    主  文
抗告駁回。
抗告程序費用由抗告人負擔。
    理  由
一、本件抗告人前以台灣板橋地方法院95年度重訴字第129號民
    事判決為執行名義，聲請同法院以95年度執字第45433號民
    事執行事件強制執行第三人御膳食品股份有限公司 (下稱「
    御膳公司」）所有位於義民中學之動產，及對第三人光仁中
    學、漳合中學、樟樹國中、福和中學之工程款請求權予以扣
    押，而由抗告人收取。而台灣板橋地方法院對於其中第三人
    御膳公司所有位於第三人義民中學之動產，則囑託原法院以
    95年度執助字第1018號執行事件（下稱「系爭執行事件」）
    予以執行，並查封如附表所示之動產在案。惟相對人主張第
    三人御膳公司前積欠相對人新台幣 (下同)2,101,300元之債
    務，經雙方簽訂買賣合約書，約定由第三人御膳公司以位於
    義民中學餐廳內其所有之硬體設備及廚房用具、餐廳廚房水
    電瓦斯及泥作，及協助相對人取得義民中學餐廳福利社經營
    權，抵償所積欠之前揭債務。嗣御膳公司即依約於95年3月
    16日交付上開合約中如附表所示，位於義民中學之設備及用
    具予相對人，因此相對人於斯時已取得該批動產之所有權。
    雖雙方於上開合約中另約定第三人御膳公司倘於95年3月31
    日前向相對人清償2,101,300元貨款，仍得以相同條件買回
    前開買賣合約書之標的，惟因第三人御膳公司屆期並未依約
    清償，是前開動產應屬相對人所有，詎原法院於95年度執助
    字第1018號執行程序中，就該批動產誤予查封，相對人為此
    已向原法院對於抗告人提起96年度訴字第158號第三人異議
    之訴（下稱「系爭訴訟」），並以此為由，向原法院聲請准
    其供擔保35,700元後，系爭執行事件之強制執行程序，於系
    爭訴訟判決確定前應予停止。
二、抗告意旨則以：第三人御膳公司與相對人所簽署之前述買賣
    合約，其署名之御膳公司負責人簡麗雪僅係連帶保證人，並
    非御膳公司之法定代理人胡坤山，而胡坤山早已因經營不善
    ，不知去向，何能於95年3月16日簽署該設備買賣契約，且
    該合約中胡坤山之簽名並非其本人字跡，印鑑真偽亦有疑問
    ，因此該契約效力尚有爭議。又相對人依上開買賣合約約定
    ，亦應再出資1,000,000元購買御膳公司之硬體設備，加上
    本票共計3,101,300元，而相對人並未履行，其合約亦不生
    效力，其聲請停止執行不應准許。為此提起抗告，請求廢棄
    原裁定。
三、惟按強制執行程序開始後，除法律另有規定外，不停止執行
    。但有提起異議之訴時，法院得因必要情形或依聲請定相當
    並確實之擔保，而為停止強制執行之裁定，強制執行法第18
    條第2項定有明文。依此規定，只須當事人提起異議之訴，
    係於該異議之訴確定前，法院如認有必要，即得依職權為停
    止執行之裁定；其在當事人願供擔保，聲請停止強制執行時
    ，法院亦非不得依其聲請，定相當並確實之擔保，為停止強
    制執行之裁定，至該異議之訴實體上有無理由，則非法院於
    裁定停止強制執行時應予審酌之事項 (最高法院93年度台抗
    字第723號裁定參照)。經查，相對人以其提起第三人異議之
    訴為理由，聲請原法院裁定停止系爭執行事件之強制執行程
    序，業經原法院調取前開第三人異議之訴及執行事件之卷宗
    查核屬實，並有御膳公司欠款明細、買賣合約書、本票及第
    三人異議之訴起訴狀 (均為影本)附於原審卷內可稽。從而
    ，原法院依相對人聲請，准其供相當並確實之擔保後，於系
    爭訴訟確定前，停止系爭執行事件之強制執行程序，並無不
    合。至於相對人與第三人御膳公司間所訂立，由御膳公司移
    轉附表所示動產所有權予相對人之買賣合約，是否為虛偽或
    有無合法之法定代理，以及相對人是否已履行購買御膳公司
    硬體設備之對價，均核事涉相對人是否已取得動產所有權之
    實體上爭執，要屬系爭訴訟之受訴法院所應審酌，尚非法院
    於裁定停止強制執行程序時所得判斷之事項。抗告意旨以此
    指摘原裁定，自非可取。
四、次按，法院依強制執行法第18條第2項之規定，酌定擔保金
    額而為准許停止強制執行之裁定者，該項擔保係預備供債權
    人因停止執行所受損害之賠償，其數額應依標的物停止執行
    後，債權人未能即時受償或利用該標的物所受之損害額，或
    其因另供擔保強制執行所受之損害額定之，非以標的物之價
    值或其債權額為依據 (最高法院86年度台抗字第442號裁定
    參照)。且法院就停止執行致債權人所受損害，應酌定若干
    之擔保金額，始屬相當，原屬法院職權之範圍，雖非當事人
    所可任意指摘，惟如法院裁定之擔保金額並不相當時，抗告
    法院則仍得依職權予以提高或降低。
五、本件抗告人之執行名義 (台灣板橋地方法院95年度重訴字第
    129號民事判決)債權額為7,072,637元，有判決影本一件附
    於本院卷可按，而系爭執行事件中，經查封之附表所示動產
    經鑑定其價額總計為35,700元，亦有原法院核定查封動產拍
    賣最低價額函內鑑定價格附表可稽，則抗告人因系爭執行事
    件停止強制執行程序，其所受之損失，應包括因停止強制執
    行程序，而在系爭訴訟判決確定前，其無法就查封動產變價
    金額取償運用，所受相當於法定利息之損失，以及查封物為
    動產之器具及設備，迄至系爭訴訟判決確定時，再為拍賣變
    價，其價值將因而低落之折舊損失，法院於裁定停止執行程
    序時所酌定之擔保金數額亦應以足供填補上述損失為準據。
    而系爭訴訟現於第一審訴訟中，將來並可能上訴至第二審（
    其訴訟標的價額未逾民事訴訟法第466條第1項之數額，不得
    上訴第三審)，則參考各級法院辦案期限實施要點規定：第
    一審之辦案期限為1年4月，而第二審之辦案期限為2年，合
    計系爭執行事件之強制執行程序，因等待系爭訴訟判決確定
    ，約需停止3年4月之期間。而依查封動產目前價值為35,700
    元，計算停止期間3年4月，按年息百分之五計算之法定利息
    ，則抗告人約受有6069元之利息損失 (計算方法：35700 ×
    0.05×3.4=6069）。另參酌民國86年修正之固定資產耐用年
    數表第三類「機械及設備」第十九項「其他機械及設備」中
    工具及器具（含生財器具）之耐用年限為五年，而依「固定
    資產折舊率表」所示，耐用年限為五年之設備，以定率遞減
    法計算其每年折舊為1000分之369(即每年折舊後價值僅餘0.
    631)，則3年4月後，該批查封之動產將因折舊損失約27,800
    元 (計算方法：00000-00000 ×0.631 ×0.631 ×0.631 ×
    (1-0.369/3)＝27800，計算至百位止)。則抗告人因系爭執
    行事件經裁定停止強制執行程序，將受有資金無法及時獲償
    運用之利息損失及查封標的之折舊損失，合計僅約為33,869
    元，法院於裁定停止強制執行程序時，酌定之擔保金如未低
    於此數額，即足為抗告人可能損失之充分確保。從而，原法
    院就擔保金數額之酌定，並未就查封標的物停止執行後，債
    權人未能即時受償或利用該標的物所受之損害額，依系爭訴
    訟之案情及訴訟所需期間，詳敘其推計之依據，而逕以查封
    標的物之鑑定價值，核定為擔保金之數額，雖稍嫌疏略，惟
    其核定之擔保金數額35,700元，對於抗告人並無不利，從而
    ，抗告意旨求予廢棄改判，仍為無理由，應予駁回。
六、依強制執行法第30條之1、民事訴訟法第495條之1第1項、第
    449條第1項、第95條、第78條，裁定如主文。
中　　華　　民　　國　　96　　年　　5 　　月　　7 　　日
                    民事第十四庭
                        審判長法　官  許正順
                              法  官  魏麗娟
                              法  官  黃麟倫
正本係照原本作成。
不得再抗告。
中　　華　　民　　國　　96　　年　　5 　　月　　9 　　日
                              書記官  王敬端
附表：
┌──┬──────────────┬────┬────┐
│編號│        標的名稱            │  單位  │  數量  │
├──┼──────────────┼────┼────┤
│ １ │ 三口爐子                   │   個   │   １   │
├──┼──────────────┼────┼────┤
│ ２ │ 大口爐四口                 │   個   │   ２   │
├──┼──────────────┼────┼────┤
│ ３ │ 大水槽                     │   個   │   １   │
├──┼──────────────┼────┼────┤
│ ４ │ 四門冰箱                   │   個   │   ５   │
├──┼──────────────┼────┼────┤
│ ５ │ 自助餐台                   │   個   │   １   │
├──┼──────────────┼────┼────┤
│ ６ │ 冷氣（東元牌）             │   台   │   １   │
├──┼──────────────┼────┼────┤
│ ７ │ 油炸機                     │   台   │   １   │
├──┼──────────────┼────┼────┤
│ ８ │ 輸送帶                     │   條   │   １   │
└──┴──────────────┴────┴────┘
